臺灣高等法院刑事判決　　　　　　　　　　　　　九十三年度上易字第一０五六號
　　上　訴　人　乙○○
　　即　被　告
右上訴人因傷害案件，不服臺灣士林地方法院九十三年度易字第二五六號，中華民國
九十三年五月十三日第一審判決（起訴案號：臺灣士林地方法院檢察署九十二年度偵
字第一一一三六號），提起上訴，本院判決如左：
    主  文
上訴駁回。
    事  實
一、乙○○與甲○○自民國九十年十月起，即在臺北市內湖區○○○○街五十八之二
    號一樓同居，現有事實上之夫妻關係，為家庭暴力防治法第三條第二款所稱之家
    庭成員。九十二年十月二十八日上午，乙○○在上開住處因擬搬家而整理衣物之
    際，與甲○○發生口角，及至同日下午七時至八時許，甲○○由外返回上開住處
    ，並帶回一瓶裝有汽油之保特瓶，乙○○疑有危險，乃基於普通傷害之故意，趁
    甲○○轉身開啟落地窗時，先以不詳硬物擲中甲○○左上背部，再於甲○○回身
    之際，徒手揮擊其上唇，又以腳踹其左小腿，致甲○○受有上唇瘀傷（一ｘ一公
    分）、左上背部瘀傷（六ｘ三公分）、左小腿瘀傷（一ｘ二公分）等普通傷害，
    而雙方於拉扯推擠間，復造成屋內物品散落於地，且甲○○之右手拇指基部（即
    拇指與手掌間接合處）亦因置放於門邊框，欲出門外時，遭乙○○以門夾擠，受
    有右手拇指基部瘀傷（四ｘ二公分）之普通傷害。嗣甲○○跑出上開住處，以行
    動電話向社區警衛告知轉為報警，警衛乃向臺北市政府警察局內湖分局大湖派出
    所報警處理。
二、案經甲○○訴由臺北市政府警察局內湖分局報告臺灣士林地方法院檢察署檢察官
    聲請簡易判決處刑，由原審改依通常程序審理。
    理  由
一、訊之被告乙○○，坦承有於九十二年十月二十八日上午，因要搬家整理物品時，
    與甲○○發生口角，惟矢口否認有於當日下午七時至八時許在臺北市內湖區○○
    ○○街五八─二號一樓毆打及以門壓其右手拇指基部，辯稱：「九十二年十月二
    十八日晚上八點許，甲○○回到住處，帶了一瓶汽油，一到住處即亂摔東西，還
    拿著汽油著手開啟瓶蓋準備要潑灑之際，伊覺得太危險，就把她整個人往外推，
    她當時在門邊，用雙手抓住門框不肯出去，伊用力推她出去，她就摔倒在地上，
    在外面大吵大叫，結果守衛跟警察就來了，伊並沒有打她或用門大力夾她。而伊
    雖有燒木炭，但是要用來碳烤，且已吃完，火亦熄掉，另地上是酒瓶破了所流出
    的酒，伊並沒有灑汽油。整個事件是甲○○自導自演，甲○○既然騎機車外出，
    機車無油，可在加油站將機車加滿油，何須以保特瓶裝汽油帶回家；且伊如有毆
    打甲○○，何以其向警衛請求協助報案係以『乙○○要燒碳自殺，請求協助報案
    』，而非指明其為伊所毆打」等語。
二、經查被告於前揭時、地如何毆打甲○○，並以門夾擠其右手拇指基部之事實，業
    據被害人甲○○在歷次警、偵訊、原審及本院指訴甚詳，並有三軍總醫院出具之
    家庭暴力驗傷診斷書一紙附卷（參見偵查卷第九頁）可稽，而該診斷證明書上所
    載告訴人受有上唇瘀傷（一ｘ一公分）、左上背部瘀傷（六ｘ三公分）、左小腿
    瘀傷（一ｘ二公分）、右手拇指與手掌間接合處之基部瘀傷（四ｘ二公分）等普
    通傷害，均係新傷，且為與硬物撞擊所造成之傷，並為告訴人以行動電話向社區
    警衛告知轉為報警，警員陳申天於案發當日至現場處理後經由告訴人甲○○告知
    為被告傷害而陪同告訴人至三軍總醫院診斷，此為證人即負責診斷之醫師李家政
    、警衛高裕傑及警員陳申天於原審審理中結證綦詳，互核相符，復有中華電信行
    動通信分公司出具0000000000號行動電話使用人及九十二年十月二十
    五日起至三十日之所有雙向通話紀錄一份附卷可稽。而依甲○○所受身體前面嘴
    唇瘀傷、左上背部瘀傷及右手拇指基部瘀傷，等身體前後均有受傷，顯非被告推
    甲○○出門外所能造成，同時甲○○於受傷後，隨即由警員於同日下午八時許陪
    同至醫院驗傷，已據證人即警員陳申天在原審供證無訛，而被告在偵查及原審審
    理時均未提及甲○○有自打牆造成傷害之行為，其在本院突然為此主張顯係事後
    杜撰之詞，從而足以認定非甲○○所自導自演。
三、被告確實與告訴人甲○○發生口角爭執，且有身體上之接觸，此與告訴人所訴被
    告造成其傷害之結果有關連性，且告訴人甲○○身體上所造成如上之新生傷害，
    當非僅推擠即可造成，難謂被告無避重就輕之情，自難盡為採信。又甲○○右手
    拇指基部，有四ｘ二公分瘀傷，已如前述，此顯係被夾擠所致，被告稱如以門大
    力夾擠，手指之傷應成一直線或斷掉亦不足採。
四、被告雖又辯稱：因甲○○著手要開啟汽油瓶潑灑汽油，所以伊基於緊急避難，才
    將甲○○往外推云云，然查，甲○○固不否認有購買一寶特瓶裝之汽油回家，惟
    辯稱係為加機車汽油之用，並非預備放火，且被告僅供稱其看到甲○○「要開該
    汽油瓶蓋」，並未見其將以點火之方式燃燒。同時該寶特瓶係放在門邊，瓶蓋亦
    無打開汽油外漏現場，此有照片附卷可憑。而甲○○雖係騎機車外出吃飯，然後
    到加油站，因未帶機車開啟油箱之鑰匙，故以寶特瓶裝汽油，準備帶回家再加入
    機車油箱，油箱與車頭鑰匙分屬二支鑰匙，未綁在一起，已據甲○○在本院陳明
    ，自不能因此認定甲○○以寶特瓶裝汽油帶回家，係要放火，又無其他積極證據
    足資證明甲○○有欲放火之舉動，實難認甲○○有預備或著手於放火之行為，被
    告所辯當時因甲○○要放火，伊將其強行推出門外，係緊急避難之行為，核無可
    採。
五、再甲○○請警衛高裕傑報案係以「乙○○要燒碳自殺」為由，為甲○○及證人高
    裕傑供述屬實，但此乃甲○○要警員趕快來處理之詞，且此並不影響被告傷害甲
    ○○之認定。
六、綜上所述，被告罪證明確，所辯係屬卸責之詞，不足採信，犯行洵堪認定，被告
    聲請測謊，因本件事實已明，且甲○○患有焦慮、失眠、憂鬱、挫折感等症狀，
    有三軍總醫院附設民眾診療服務處診斷證明書可稽！應不適合測謊，故本院不予
七、核被告乙○○所為，係犯刑法第二百七十七條第一項之普通傷害罪。被告乙○○
    與告訴人甲○○自九十年十月起至案發當日，在臺北市內湖區○○○○街五十八
    之二號一樓同居，現有事實上之夫妻關係，業為其二人供認不諱，是其二人應為
    家庭暴力防治法第三條第二款所稱之家庭成員，而被告所為係屬家庭暴力防治法
    第二條第二項之家庭暴力罪。原審因依刑法第二百七十七條第一項、第四十一條
    第一項前段、罰金罰鍰提高標準條例第一條前段、第二條之規定，其審酌被告與
    被害人甲○○二人原本同居二年，感情尚佳，因搬家之細故而生口角，被告進而
    產生普通傷害之犯罪動機、目的、手段、犯罪時因告訴人攜帶汽油瓶回住處所生
    之刺激、被害人所受傷害程度不重、被告犯罪後之態度等一切情狀，衡情量處拘
    役二十日，並諭知易科罰金之折算，認事用法並無違誤，被告上訴否認犯罪，核
    無理由，應予駁回。
據上論斷，應依刑事訴訟法第三百六十八條，判決如主文。
本案經檢察官沈世箴到庭執行職務。
中　　　華　　　民　　　國　　九十三　　年　　　八　　　月　　 十七 　　日
                              臺灣高等法院刑事第十七庭
                                  審判長法  官　陳　正　雄
                                        法  官　許　錦　印
                                        法  官　許　宗　和
右正本證明與原本無異。
不得上訴。
                                        書記官　吳　鎮　鑫
中　　　華　　　民　　　國　　九十三　　年　　　八　　　月　　 十九 　　日
附錄：本案論罪科刑法條全文
刑法第二百七十七條
傷害人之身體或健康者，處三年以下有期徒刑、拘役或一千元以下罰金。
犯前項之罪因而致人於死者，處無期徒刑或七年以上有期徒刑；致重傷者，處三年以
上十年以下有期徒刑。
